臺灣高等法院臺中分院刑事判決　　　　　　　民國九十一年度上訴字第五三四號
　　上　訴　人
　　即　被　告　乙○○
　　選任辯護人　楊盤江
右上訴人因殺人未遂案件，不服臺灣彰化地方法院中華民國九十一年三月六日第一審
判決（民國九十一年度訴字第八五號，起訴案號：臺灣彰化地方法院檢察署民國九十
年度偵字第七八二四號），提起上訴，本院判決如左：
    主      文
原判決撤銷。
乙○○傷害人之身體，處有期徒刑捌月，緩刑貳年。
    事      實
一、乙○○於民國（下同）九十年七月二十三日十四時五十分許，在彰化縣溪湖鎮溪
    湖糖場宿舍後面，與甲○○二人酒後發生口角，乙○○因不堪甲○○之辱罵及作
    勢威脅，而欲教訓之，乃基於傷害之故意，至該糖場宿舍旁尋了一把類似水果刀
    之尖刀（未扣案），趁甲○○未及防備，擬持該尖刀刺入甲○○之右肩部，惟因
    甲○○發覺閃躲，致乙○○所刺之部位偏離，而刺中甲○○之右背部後，立即拔
    出逃逸，隨後將該尖刀棄置；甲○○因之受有胸腔穿刺傷併血胸之傷害。
二、案經彰化縣警察局溪湖分局報告臺灣彰化地方法院檢察署檢察官偵查起訴。
    理      由
一、右開事實，業據被告乙○○於原審偵審中及本院審理時均坦認不諱，核與被害人
    甲○○於原審及本院審理時所述之情節相符，原審並諭知被告及被害人當庭模擬
    當時情形對照無訛；此外，並有財團法人彰化基督教醫院九十年七月二十六日之
    診斷書附卷可證，犯行應可認定。
二、按殺人罪之成立，須具有使人生命喪失之故意與實施殺害之行為，故殺人與傷害
    之區別，當以下手殺害之時，是否明知或預見足以致人於死為斷，且應就受傷處
    是否為致命部位、加害人之動機、下手之情形綜合判斷，最高法院著有二十年非
    字第二０三號、四十四年臺上字第三七三號判例可資參照。再按事實之認定，應
    憑證據，如未能發現相當證據，或證據不足以證明，自不能以推測或擬制之方法
    ，為裁判基礎（最高法院四十年臺上字第八十六號判例參照）；又認定犯罪事實
    ，所憑之證據，雖不以直接證據為限，間接證據亦包括在內，然無論直接或間接
    證據，其為訴訟上之證明，須於通常一般之人均不致於有所懷疑，而得確信其為
    真實之程度者，始得據為有罪之認定，倘其證明尚未達到此一程度，而有合理之
    懷疑存在時，即無從為有罪之認定（最高法院七十六年臺上字第四九八六號判例
    參照）。查被告與被害人原無交情、復無深仇大恨，且被告係受被害人辱罵及以
    酒瓶作勢威脅而臨時起意，教訓被害人等情，業經被告供述承甚詳，即依被害人
    所述，彼二人亦僅有口角而已，是難想像被告有殺人或使被害人受重傷之動機；
    被害人亦於原審審理中指陳，當時現場雖另有他人，為距渠仍有七、八公尺距離
    ，茍被告確有殺害被害人或使之受重傷之意念，則以當時被告手持利刃、被害人
    未及防備，他人復不及立時阻止之際，恐被害人已身中數刀而造成更嚴重之結果
    ，惟本件被告僅刺一刀即行離去，是被告所辯，僅意在教訓被害人一節，尚為可
    採，依上開判例意旨，在無其他積極證據證明下，尚難遽認被告有致被害人於死
    或重傷之犯意；其犯意當止普通傷害，是核被告所為，係犯刑法第二百七十七條
    第一項之傷害罪。公訴人認被告係犯刑法第二百七十一條第一項第二項之殺人未
    遂罪，尚有未洽，起訴法條應予變更。原審以被告罪證明確，予以論罪科刑，原
    無不合，惟查被告係犯傷害罪，原判決誤認被告係犯重傷未遂罪，尚有未當，被
    告上訴意旨指摘原判決不當，為有理由，應由本院將原判決撤銷改判，爰審酌被
    告犯罪之動機、目的、犯後坦承犯行已與被害人成立和解，被害人之傷勢等一切
    情狀，量處以有期徒刑八月，又被告以前未曾受有期徒刑以上刑之宣告，犯罪後
    已與被害人成立和解，被害人甲○○並當庭表示原諒被告，經過此次之判刑後，
    當知悔過，不致有再犯之虞，其所宣告之刑，本院認以暫不執行為適當，併依法
    宣告緩刑二年，以啟自新。被告使用之利刃一把，不但已丟棄且未扣案，又非被
    告所有，亦無證據證明為違禁物，本院不予宣告沒收，再者被害人陳國銘於原審
    雖供稱：我希望庭上對被告從輕發落，我們已經和解了等語，並未表示撤回告訴
    ，又雙方雖曾在彰化縣溪湖鎮調解委員會成立調解，但就此刑事部分亦未達致不
    予追訴或撤回告訴之調解，併此敘明。
據上論斷，應依刑事訴訟法第三百六十九條第一項前段、第三百六十四條、第二百九
十九條第一項前段，第三百條、刑法第二百七十七條第一項、第七十四條第一款、罰
金罰鍰提高標準條例第一條，判決如主文。
本案經檢察官丙○○到庭執行職務。
中      華      民      國      九十一  年      五      月      七      日
                            臺灣高等法院臺中分院刑事第五庭
                                      審判長法  官　袁　從　楨
                                            法　官　郭　同　奇
                                            法　官　胡　森　田
右正本證明與原本無異。
檢察官得上訴。
被告不得上訴。
如不服本判決應於收受送達後十日內向本院提出上訴書狀，其未敘述上訴之理由者並
得於提起上訴後十日內向本院補提理由書（均須按他造當事人之人數附繕本）。
                                            書記官  王　瑩　澤
中      華      民      國      九十一  年      五      月      八      日
                                                                        Ａ
